臺灣高雄地方法院刑事判決　　　　　　　　　　　　　　九十年度重訴字第二二號
　　公　訴　人　臺灣高雄地方法院檢察署檢察官
　　被　　　告　辛○○
　　選任辯護人　湯阿根
　　　　　　　　李昌明
右列被告因殺人等案件，經檢察官提起公訴（九十年度偵字第五０九四、五三九三號
）及移送併辦（同署九十一年度偵字第一三八九一號），本院判決如左：
    主  文
辛○○殺人，處有期徒刑拾壹年，褫奪公權伍年。
    事  實
一、緣辛○○於民國九十年三月七日十六時四十分許，在高雄市○○區○○路六五七
    之一號前，駕駛車牌號碼ＵＴ─五二一０號自小客車，倒車失控不慎撞及路旁庚○○所經營之麵攤、招牌、機車等物，未停車察看，即加速駛離，倉皇逃逸之際
    ，因心虛緊張，由北向南轉入建興路段時，又接連撞及停放路邊之李美蓉、蘇溪
    塭、丁○、朱裕安等人汽車（下稱第一現場），其見事態嚴重，為逃避責任，旋
    自上開肇事路段掉頭往北加速駛往建工路方向逃逸，左轉進入建工路後，明知建
    工路段人車往來頻繁，若逆向高速行駛即易致生人命傷亡，其雖預見此等危險之
    發生，然為求能迅速脫離肇事現場，基於發生人命傷亡亦不違反其本意之未必故
    意，在建工路西往東之來車道上，由東往西逆向超速行駛，果然行駛至建工路、
    正興路口，因閃避不及而迎面衝撞陳連聲所騎乘後載陳方照梅之車號ＸＱＭ─二
    一二號機車，致陳連聲當場死亡，陳方照梅送醫後亦不治死亡（下稱第二現場）
    。詎其撞擊陳連聲夫婦後，仍不停車查看救護，猶承前同一之未必故意及肇事逃
    逸之犯意，繼續加速向前駛入建工路東西向己方車道之內側車道逃逸，後行至建
    工路、建元路口附近（下稱第三現場），又超速失控相繼撞及蔡文泉、陳佳民、
    蔡瑞程、己○○、乙○○等人停放路邊之多輛汽機車（此路段所毀損之車輛部分
    均未據告訴），繼而再撞及各自騎乘之ＰＩＷ─一四七號、ＦＥＥ─０五七號機
    車之王志仲、戊○○二人，王志仲傷重送醫亦不治死亡（王志仲機車毀損部分未
    據告訴），戊○○則受有右脛腓骨骨折，頭部外傷合併腦水腫等傷害（戊○○人
    傷車損部分嗣據其撤回告訴）。辛○○之飛車逃逸行徑，在其車連續撞擊後靜止
    於建工路八三六號人行道上，始行終止。
二、案經高雄市政府警察局三民第二分局移送臺灣高雄地方法院檢察署檢察官偵查起
    訴及同署檢察官相驗後移送併辦。
    理  由
一、訊據被告辛○○坦承於右揭案發時間，駕駛上開汽車，在建工路、建興路第一現
    場，因倒車不慎連續撞及路旁之庚○○麵攤、機車及李美蓉等人汽車後，為逃離
    肇事現場，在建工路段逆向高速行駛，相繼在前揭第二、三現場之逃逸路段撞死
    騎乘機車之被害人陳連聲、陳方照梅夫妻及王志仲等事實，惟否認有殺人故意，
    辯稱：伊平日慣用手排車，不習慣當日所開之自排車，案發當時因倒車過快先撞
    到路旁之攤位、機車，一時心慌，想趕快離開現場，慌亂之下，雙腳同時採下，
    誤踩油門，又衝撞到路邊停放多部汽車，後於建工路逆向行駛撞倒陳連聲、陳方
    照夫妻，伊想讓車子停下來，但煞車系統故障，車速停不下來，又再衝撞到王志
    仲、戊○○二人及路旁多部汽機車等語。經查；
（一）被告於九十年三月七日十六時四十分許，在高雄市○○區○○路六五七之一號
      前，駕駛車牌號碼ＵＴ─五二一０號自小客車，倒車失控不慎撞及路旁庚○○
      所經營之麵攤、招牌、機車等物，未停車察看，即加速駛離，倉皇逃逸之際，
      因心虛緊張，由北向南轉入建興路段時，又接連撞及李美蓉、蘇溪塭、丁○、
      朱裕安等人停放路旁之四部汽車，其見事態嚴重，為逃避肇事責任，旋自上開
      肇事路段掉頭往北加速駛往建工路方向逃逸，左轉進入建工路後，在建工路西
      往東之來車道上，由東往西逆向超速行駛，行至建工路與正興路口，迎面撞倒
      陳連聲所騎乘後載陳方照梅之車號ＸＱＭ─二一二號機車，繼而再加速向前駛
      入建工路東西向己方車道之內側車道逃逸，後行至建工路、建元路口附近，又
      接連撞及騎乘機車之王志仲、戊○○二人，並相繼衝撞蔡文泉、陳佳民、蔡瑞
      程、己○○、乙○○等人停放路旁之多輛汽機車後，終於靜止在建工路八三六
      號人行道上，遭撞擊之陳連聲當場死亡，陳方照梅、王志仲二人送醫後亦均不
      治死亡等情，為被告所坦認，且經各肇事路段之目擊證人庚○○、甲○○、丙○○三人先後於肇事現場、警察局及本院九十一年十月一日調查期日歷次證述
      被告在上開建工路、建興路第一現場倒車撞及攤位、汽機車，往建工路方向加
      速逃逸，在建工路、正興路第二現場逆向高速行駛撞倒騎機車之陳連聲夫妻後
      ，又加速前進逃逸，後在建工路、建元路第三現場又相繼撞及機車騎士王志仲
      、戊○○二人及路旁多輛汽機車等情節，互核大致相合可佐，並有第一、二、
      三現場交通事故調查報告表、被告撞及之汽機車車主李美蓉、蘇溪塭、丁○、
      朱裕安、蔡文泉、陳佳民、蔡瑞程、己○○、乙○○等人之現場談話紀錄表、
      車禍現場照片及死者陳連聲、陳方照梅、王志仲三人車禍死亡相驗卷宗資料等
      附卷供參，被告前揭肇事經過事實，洵屬明確。
（二）被告初雖以其不習慣駕駛自排汽車，案發當時雙腳誤踩油門及煞車踏板，油門
      卡死，煞車系統故障，無法控制車速而肇事等語置辯，然被告所駕駛之ＵＴ─
      五二一０號肇事汽車，經本院囑託國立屏東科技大學車輛工程系教授鑑定該車
      機械系統狀況（包括煞車系統、轉向系統、動力系統及加速油門是否卡死等）
      ，鑑定結果綜合認定該車煞車系統、轉向系統，在撞擊前均能正常運作，加速
      機構（油門）之運作亦正常，並無卡滯現象，有鑑定報告在卷足稽，被告及辯
      護人對此鑑定結果亦無異議，顯然被告所辯汽車加速煞車系統故障等詞，應非
      屬實，本件之肇事原因，已足以排除上開汽車機械系統故障原因，洵堪確認。
（三）又被告雖辯稱無殺人犯意，然按行為人對一定結果之發生，預見其可能，又以
      未必發生之意思加以實行終致發生結果者，為未必故意（參見韓忠謨先生著刑
      法原理增訂第九版第二０四頁）。復查刑法上過失犯之成立，應以不注意於可
      以預知之事實為要件，若對於構成犯罪之事實，已預見其能發生，又無確信其
      不能發生之情形，係故意而非過失，亦有最高法院二十年非字第四十號判例可
      資參照。查被告係因先在建工路、建興路段倒車失控連續撞及庚○○、李美蓉
      、蘇溪塭、丁○、朱裕安等人之麵攤、汽機車，為逃離現場，加速往建工路段
      逃逸途中，逆向、超速行駛，因而先後撞及陳連聲、陳方照梅、王志仲等情，
      已如前述，而被告自陳於八十四年間開始駕車，顯已有多年駕駛經驗，對於逆
      向超速行駛即易致生人命傷亡之危險，當不可諉為不知，又案發當時已接近下
      班時間，建工路上人車往來亦甚頻繁，顯然被告對其在該路段逆向且超速駕駛
      之行為，可能致生人命傷亡之危險，亦有所預見，無庸置疑，詎其為求能迅速
      離開上開建工路、建興路肇事現場，竟不顧其他用路人之生命財產安全，選擇
      以飛車逆向超速駕駛方式逃離，甚至在建工路、正興路段撞倒陳連聲、陳方照
      梅夫妻後，猶未停車，仍繼續加速轉入建工路東西向內側車道行駛，乃至建工
      路、建元路口附近，又因超速失控相繼撞及王志仲等機車騎士及路邊停放之多
      部汽機車，最後因其車在連續撞擊後靜止於建工路八三六號人行道上，始行終
      止飛車逃逸行徑等情，顯見被告亟欲逃離肇事現場之意念甚堅，大有縱使撞及
      人車致生人命傷亡亦再所不惜之未必故意甚明，是其對陳連聲、陳方照梅、王
      志仲三人之死亡結果，自應負殺人之未必故意罪責，應堪認定。所辯無殺人故
      意，自無可採。
（四）從而，本件事證明確，被告殺人犯行，洵堪認定。
二、核被告駕車相繼撞擊陳連聲、陳方照梅、王志仲死亡之行為，係犯刑法第二百七
    十一條第一項之殺人罪；又其撞擊陳連聲、陳方照梅後，未停車查看救護，繼續
    加速逃逸之行為，核係另犯同法第一百八十五條之四之駕駛動力交通工具肇事致
    人死傷逃逸罪。公訴人起訴法條雖漏引刑法第一百八十五條之四之駕駛動力交通
    工具肇事致人死傷逃逸罪，惟就被告駕車撞擊陳連聲、陳方照梅後逃逸之事實，
    已於起訴事實內敘及，亦屬起訴範圍，本院自得併予論究。被告雖在不同地點先
    後撞死陳連聲、陳方照梅、王志仲三人，惟係均在建工路段逃逸途中相繼發生之
    事實，時間上甚為密接，肇事地點亦甚相近，應係出於同一殺人未必故意之先後
    接續動作，僅構成單一殺人行為，惟同時侵害三個生命法益，觸犯三個殺人罪，
    為想像競合犯，應論以一殺人罪。至被告所犯上開殺人罪與駕駛動力交通工具肇
    事致人死傷逃逸罪間，有方法結果之牽連犯關係，應從一重之殺人罪處斷。審酌
    被告為逃避責任駕車逃逸，逆向超速行駛，造成連環車禍，釀成三條人命死亡，
    撞毀多輛汽車，犯罪情節非輕，本應從重量刑，惟念其嗣後已與大部分被害人家
    屬達成和解賠償損害，有相關和解書在卷足按，且坦承部分犯罪事實，並深表悔
    意，前亦無犯罪前科，素行良好，有臺灣高雄地方法院檢察署刑案資料查註紀錄
    表在卷可稽等一切情狀，量處如主文所示之刑，並依其犯罪性質認有褫奪公權必
    要，併予宣告褫奪公權五年。
三、末查，被告撞傷告訴人戊○○並毀損其所騎乘之ＦＥＥ─０五七號機車部分，公
    訴人認被告此部分所為另犯刑法第二百七十八條第一項重傷害罪及同法第三百五
    十四條毀損罪部分。惟查，告訴人戊○○案發當時雖受有右脛腓骨骨折、頭部外
    傷合併腦水腫等傷勢，然經送醫治療後已大致痊癒，所受傷害顯然未達於重傷害
    程度，故就告訴人戊○○受傷部分，被告所為核應僅構成普通傷害罪，公訴人認
    係成立重傷害罪，容有未洽。茲據告訴人戊○○嗣於本院審理期間聲明撤回傷害
    、毀損告訴在案（見本院九十一年十月一日訊問筆錄），被告此部分犯行，本應
    為不受理判決，惟因公訴人認與前揭有罪部分，有想像競合犯之裁判上一罪關係
    ，爰不另為不受理諭知，附此敘明。
據上論斷，應依刑事訴訟法第二百九十九條第一項前段，刑法第一百八十五條之四、
第二百七十一條第一項、第五十五條、第三十七條第二項，判決如主文。
中      華      民      國    九十一    年     十一     月    二十六    日
                              臺灣高雄地方法院刑事第五庭
                                      審判長法  官  吳  永  宋
                                            法  官  張  茹  棻
                                            法  官  陳  淑  卿
右正本證明與原本無異。
如不服本判決，應於判決送達後十日內，向本院提出上訴狀。
                                            書記官  邱  靜  銘
中      華  民      國    九十一    年     十一     月    二十六    日
附錄本案論罪科刑法條
刑法第一百八十五條之四：
駕駛動力交通工具肇事，致人死傷而逃逸者，處六月以上五年以下有期徒刑。
刑法第二百七十一條第一項
殺人者，處死刑、無期徒刑或十年以上有期徒刑。
